【裁判字號】    98,簡上,26
【裁判日期】    980817
【裁判案由】    侵權行為損害賠償
【裁判全文】
臺灣士林地方法院民事判決  98年度簡上字第26號
上  訴  人  甲○○
被上訴人    乙○○
訴訟代理人  丙○○
上列當事人間侵權行為損害賠償事件，上訴人對於民國97年12月
31日本院士林簡易庭97年度士簡字第1710號第一審判決提起上訴
，本院於民國98年8月3日言詞辯論終結，判決如下：
    主  文
上訴駁回。
第二審訴訟費用由上訴人負擔。
    事實及理由
一、上訴人起訴主張：被上訴人為執業律師，應實事求是，卻於
    民國95年7 月18日蘋果日報E12 版上表示「業者的手法涉嫌
    詐欺，且部分資料不實，民眾可要求退費．．消費者是信賴
    仲介業者敘述的屋況．．導致無法租屋，業者應退還新臺幣
    （下同）2000元，否則可能涉嫌詐欺」等語（下稱系爭報導
    ），損害伊之名譽、信用，致伊無業績、遭親友來電質詢、
    鄰居指點唾棄、客戶批評辱罵、公司解僱、精神崩潰、同居
    人惡意遺棄、女兒遭人強行認領。又伊已於95年5 月25日遭
    盛立房屋仲介行（下稱盛立仲介行）解僱，惟於本院97年度
    重訴字第238 號伊對訴外人香港商蘋果日報出版發展有限公
    司臺灣分公司、葉一堅、陳裕鑫、蔡世鈺（下稱蘋果日報等
    ）之侵權行為損害賠償事件（下稱另案訴訟）中，被告為蘋
    果日報等之訴訟代理人，竟於97年10月30日書狀中提及「原
    告自系爭報導後，實際上仍在盛立房屋仲介行從事相同業務
    ...95 年9 月28日還有人上網抱怨遭原告欺騙繳了2000元，
    直到97年10月30日仍有受騙民眾」等不實之答辯（下稱系爭
    答辯），損害伊之名譽。為此，爰依侵權行為損害賠償之法
    律關係，請求被上訴人賠償其非財產上損害及其法定遲延利
    息等情。並聲明：被上訴人應給付上訴人20萬元，及自97年
    9 月25日起至清償日止，按週年利率5%計算之利息。
二、被上訴人則以：系爭報導未提及上訴人之姓名，僅針對盛立
    仲介行之經營模式善意發表意見，是伊並未侵害上訴人之名
    譽、信用。況上訴人未證明系爭報導與其遭親友來電質詢、
    鄰居指點唾棄、客戶批評辱罵、盛立仲介行解僱、精神崩潰
    、同居人惡意遺棄、女兒遭人強行認領有何因果關係，是上
    訴人之主張，顯屬無據。又上訴人自承於95年7 月18日已知
    悉系爭報導，卻遲於97年9 月25日始提起本件訴訟，此部分
    侵權行為損害賠償請求權顯已罹於時效而消滅。至於另案訴
    訟，伊為蘋果日報等之訴訟代理人，系爭答辯僅為當事人間
    於訴訟中所為之攻擊防禦方法，亦未侵害上訴人之名譽權等
    語，資為抗辯。並聲明：上訴駁回。
三、原審對於上訴人之請求，判決其全部敗訴，上訴人全部聲明
    不服，提起上訴。並聲明：(一)原判決廢棄，(二)被上訴人應給
    付上訴人20萬元，及自97年9 月25日起至清償日止，按週年
    利率5%計算之利息。被上訴人則聲明求為判決駁回上訴。
四、系爭報導部分：
    按因侵權行為所生之損害賠償請求權，自請求權人知有損害
    及賠償義務人時起，2 年間不行使而消滅。民法第197 條第
    1 項前段定有明文。經查，被上訴人於95年7 月18日蘋果日
    報E12 版上發表系爭報導，上訴人於當日知悉系爭報導後，
    於97年9 月25日始提起本件訴訟等情，為兩造所無異詞，堪
    信為真實。是則，縱認上訴人之主張為真實，則此部分之侵
    權行為損害賠償請求權自95年7 月18日起算，至上訴人提起
    本件訴訟時，業已罹於2 年時效期間而消滅。從而，被上訴
    人抗辯：上訴人關於系爭報導之侵權行為損害賠償請求權已
    罹於時效而消滅，不得請求損害賠償等語，應屬可採。
五、系爭答辯部分：
(一)、按名譽有無受損害，應以社會對個人評價是否貶損作為判斷
    之依據，苟其行為足以使他人在社會上之評價受到貶損，不
    論其為故意或過失均可構成侵權行為，其行為亦不以廣佈於
    社會為必要（最高法院90年度臺上字第2283號、93年度臺上
    字第2014號判決參照）。
(二)、經查，上訴人於另案訴訟中主張蘋果日報等於95年7 月18日
    蘋果日報E12 版上刊登「仲介強賣租屋資訊，削尋屋客，未
    看屋先收2 千元，無照營業涉嫌詐欺」之報導，侵害其名譽
    ，而請求蘋果日報等賠償其非財產上損害，蘋果日報等則委
    由被告擔任訴訟代理人，被告並於97年10月30日書狀中撰寫
    系爭答辯等情，為兩造所不爭，並有本院97年度重訴字第23
    8 號民事判決影本（見本院卷第36頁至第39頁）附卷可參，
    信屬真實。足見上訴人撰寫系爭答辯，係作為蘋果日報等於
    另案訴訟之防禦方法，核其所為，係屬合法權利之行使，並
    無不法侵害上訴人名譽之情形。是此，上訴人主張：被上訴
    人撰寫系爭答辯為不法侵害其名譽云云，容有誤會。
(二)、稽諸系爭答辯內容（見原審卷第220 頁）以觀，被告撰寫系
    爭答辯係作為蘋果日報等於另案訴訟之防禦方法，且系爭答
    辯僅係抗辯上訴人於另案訴訟時，仍在盛立仲介行從事仲介
    業務，並無以情緒性、不雅之字眼貶損上訴人之人格權。是
    縱使系爭答辯與真實不符，然衡諸系爭答辯之內容、目的、
    用字遣詞等節以觀，應認系爭答辯不至使上訴人之社會評價
    受到貶損。從而，揆諸上開說明，上訴人之名譽既未因系爭
    答辯而受有損害，則上訴人撰寫系爭答辯應不構成侵權行為
    ，明甚。
(四)、基此，上訴人撰寫系爭答辯係為蘋果日報等進行訴訟上之防
    禦，並非不法侵害上訴人之名譽，且上訴人之名譽權亦未因
    此受有損害，是上訴人主張：被上訴人撰寫系爭答辯系故意
    不法侵害其名譽，致其名譽受有損害云云，殊屬無據。
六、綜上所述，上訴人於95年7 月18日知悉系爭報導後，於97年
    9 月25日始提起本件訴訟，此部分之侵權行為損害賠償請求
    權業已時效而消滅，且上訴人撰寫系爭答辯係作為蘋果日報
    等訴訟上之防禦方法，並非不法侵害上訴人之名譽，上訴人
    之名譽權亦未因此受有損害等節，洵堪認定。從而，上訴人
    依侵權行為損害賠償之法律關係，訴請被上訴人賠償其非財
    產上損害，為無理由，應予駁回。原審就此為上訴人敗訴之
    判決，核無不合，上訴論旨指摘原判決不當，求予廢棄，為
    無理由，應予駁回。
七、本件事證已臻明確，其餘兩造主張、陳述暨所提之證據，經
    審酌均與本院前揭判斷不生影響，爰不一一詳予論述，附此
    敘明。
八、據上論結，本件上訴為無理由，依民事訴訟法第436 條之1
    第3 項、第449 條第1 項、第78條，判決如主文。
中    華    民    國    98    年    8     月    17    日
                  民事第三庭  審判長法  官  鍾任賜
                                    法  官  施月燿
                                    法  官  林尚諭
以上正本證明與原本無異。
本件判決不得上訴。
中    華    民    國    98    年    8     月    19    日
                                    書記官  游子毅


司法院資訊處製作；財團法人民間司法改革基金會備份。
